【裁判字號】    90,易,17
【裁判日期】    901030
【裁判案由】    竊盜
【裁判全文】
福建金門地方法院刑事判決                              九十年度易字第一七號
    公  訴  人  福建金門地方法院檢察署檢察官
    被      告  甲○○
                丁○○
    右二人共同
    選任辯護人  丙○○
右列被告等因竊盜案件，經檢察官提起公訴（九十年度偵字第七號），本院判決如左
：
    主  文
甲○○、丁○○均無罪。
    理  由
一、公訴意旨略以：甲○○係金門縣東州地區房屋工地鐵工小包，因其所有之鋼筋彎
    鉤機損壞無法使用，竟與其所僱之工人丁○○共同基於意圖為自己及第三人不法
    所有之犯意聯絡，於民國八十九年十二月十六日上午十時許，由丁○○駕駛ＷＹ
    ˍ七五四０號自小貨車搭載甲○○至金門縣沙崗農場工地內合力竊取乙○○所有
    之鋼筋彎鉤機一台，隨後載回甲○○位於金門縣金沙鎮另一工地內使用。復於同
    月十七日將該鋼筋彎鉤機再載至前揭東州工地使用。嗣乙○○報警後，為警循線
    於八十九年十二月十九日晚間八時許在該東州工地內當場查獲。而認被告二人共
    同涉有刑法第三百二十條第一項竊盜罪嫌。
二、按犯罪事實應依證據認定之，無證據不得推定其犯罪事實，又不能證明被告犯罪
    者，應諭知被告無罪之判決，刑事訴訟法第一百五十四條、第三百零一條第一項
    分別定有明文。次按認定被告有罪之事實應憑證據，如未能發現相當之證據，或
    證據不足以證明，自不能以推測或擬制之方法，以為裁判之基礎；又刑事訴訟法
    上之證明資料，無論其為直接證據或間接證據，均須達於通常一般人均不致於有
    所懷疑，而得確信其為真實之程度，始得據為有罪之認定；倘其證明尚未達到此
    一程度，而有合理之懷疑存在時，尚難為有罪之認定基礎；苟積極證據不足為不
    利於被告事實之認定時，即應為有利於被告之認定，更不必有何有利之證據（最
    高法院三十年上字第八一六號、四十年台上字第八六號、七十六年度台上字第四
    九八六號判決意旨參照）；其以情況證據（即間接證據）斷罪時，尤須基於該證
    據在直接關係上所可證明之他項情況事實，本乎推理作用足以確證被告有罪，方
    為合法，不得徒憑主觀之推想，將一般經驗上有利被告之其他合理情況逕以排除
    ，此觀諸最高法院三十二年度上字第六七號判例意旨亦甚明確。
三、本件公訴意旨認被告二人共同涉有上開犯行，無非係以：告訴人乙○○之指述，
    被告東州工地現場並扣得彎鉤機一台為依據。訊據被告甲○○於偵審中堅詞否認
    ：主觀上有將彎鉤機，為自己不法所有之意圖，僅單純趕工借用而已，期間嘗試
    與告訴人乙○○聯絡，因行動電話業已更動，後來才與乙○○之妻聯絡上，並告
    知彎鉤機伊借來使用，且現在何處等語；被告丁○○則辯稱：伊係單純受雇於甲○○，甲○○告知已得物主之同意，並叫伊去載，以利工程施作等語。經查：首
    應探究者被告二人主觀是否具不法所有之意圖。
   （一）、按刑法上之竊盜罪，須意圖為自己或第三人不法之所有，而竊取他人所
           有物為其成立要件。若行為人祇因暫時之使用而取得之，用後即行歸還
           既欠缺意思要件，自難以竊盜罪責相繩（最高法院七十一年台上字第七
           ○三一號裁判可供參照。）
   （二）、被告甲○○於本院九十年八月二十四日審理中辯稱：「我是在八十九年
           十二月十九日下午六點左右我用我家裡的電話三三八七四打電話到三二
           二○九八，我講我是作鐵的阿海，對方是一個小姐，是否是蔣小姐我並
           不清楚，同日乙○○先生也有打電話到我家，問我彎鉤機是否我拿去用
           ，我回答是，我把他放在榜林工地，乙○○並要我使用後趕快還。」再
           參以證人蔣蕙芬證稱：「（問：在八十九年十二月間有無接到被告王允
           興、丁○○二人的電話？）有的，但我並不確定是被告，且是找到當天
           晚上七點多左右有人打來的電話說有向我們拿機具，請我轉告我先生，
           對方並沒有表示是誰，只是告訴要我轉告我先生，機具是當天下午就找
           到，回來的時候我有告訴我先生，我先生告訴我已經報警」；證人李坤
           源則證稱：伊確實曾打電話給甲○○，並詢問是否搬走伊的彎鉤機，王
           允興說是，還消遣伊不要報警，伊就把電話掛斷。事實上伊是在十六日
           報警，甲○○都沒有經過伊同意就搬走彎鉤機，事後還消遣伊，覺得很
           不受尊重。綜上可徵，被告甲○○確曾與乙○○聯絡，取得彎鉤機當時
           ，主觀上尚難認有不法所有之意圖。
   （三）、訊據證人即尋獲當日之員警戊○○於本院九年十月二十六日審理中證稱
           ：「（問：查獲經過？）八十九年十二月十九日晚上八點多查獲。因為
           被害人乙○○於同年月十六日下午一時二十七分受理報案失竊彎鉤機、
           模板、鷹架、起動機的馬達‧‧‧‧後來被害人在別人工地發現上開機
           具，並通知我們到場，我們到了現場確實有發現被害人的彎鉤機，被害
           人並沒有指認其他物品，後來我依據工地的資料查獲本案被告。」本案
           是在八十九年十二月十九日晚上八點多查獲，是在被告甲○○通知李坤
           源下始尋獲。
   （四）、被告甲○○與乙○○曾因分包同一工程認識，並非陌生，而工程機具相
           互借用亦屬常態。被告甲○○是在自己所有之彎鉤機損壞而無法使用下
           ，為圖趕工之便利，在未得所有人乙○○之同意，擅自取用之行為或有
           不當，且，被告等人向乙○○借得之鋼筋彎鉤機上噴印有「鴻漸」之字
           樣，若被告等人果真有為自己不法所有之意圖，應會於取得鋼筋彎鉤機
           後，旋即將其上之字樣銷毀，俾免遭人發現，要無任其存在之理？況李
           坤源之工地當時尚有其他物品，被告二人果真有為自己不法所有之意圖
           ，有怎可能只取走鋼筋彎鉤機，而未連同其他物品一併取走？亦無須在
           未發現前主動向乙○○表明借用，並告知彎鉤機下落之理。
   （五）、又被告丁○○係受僱於同案被告甲○○，且甲○○又告知丁○○，已得
           乙○○同意，始會陪同甲○○至乙○○之工地載回乙○○所有之鋼筋彎
           鉤機使用，被告丁○○應無將該鋼筋彎鉤機據為己有之意思。
四、綜上所述被告甲○○、丁○○二人之辯詞，應屬可信。依上說明，公訴人所舉之
    證據不足以證明被告二人確有共同竊盜犯行。此外又查無其他積極證據，足認被
    告二人確有公訴人所指之犯行，不能證明被告二人犯罪，依法應諭知被告二人均
    無罪之判決。
據上論斷，應依刑事訴訟法第三百零一條第一項，判決如主文。
本案經檢察官林圳義到庭執行職務
中    華    民    國      九十        年    十        月      三十    日
                                     福建金門地方法院刑事庭
                                         法  官  吳振富
右正本證明與原本無異
如不服本判決應於送達後十日內向本院提出上訴狀
                                         書記官許永溪
中    華    民     國      九十        年    十        月      三十   日


司法院資訊處製作；財團法人民間司法改革基金會備份。
